【裁判字號】    89,上訴,905
【裁判日期】    890627
【裁判案由】    偽造文書等
【裁判全文】
臺灣高等法院臺中分院刑事判決                民國八十九年度上訴字第九○五號
    上  訴  人  臺灣臺中地方法院檢察署檢察官
    被      告  甲○○
右上訴人，因被告偽造文書等案件，不服台灣台中地方法院八十八年度訴字第二一八
七號，中華民國八十九年四月十日第一審判決（起訴案號：台灣台中地方法院檢察署
民國八十八年度偵字第九九二六號），提起上訴，本院判決如左：
    主      文
上訴駁回。
    事實及理由
一、本案經本院審理結果，認第一審判決被告無罪，並無不當，應予維持，並引用第
    一審判決書記載之理由（如附件）。
二、上訴人即公訴人上訴意旨，雖以：(一)當初持「李曉雯」遺失身分證之不詳姓名女
    子，並非身分證上之李曉雯本人，被告應可辨識非同一人，(二)該不詳姓名女子與
    被告係初次見面，竟一次拿十二張他人之身分證，申請高達二十二支電話，此舉
    已相當不尋常，被告應知所蹊蹺，(三)該女子係向被告表示要替公司員工代辦電話
    ，然未留下公司名稱及聯絡方式，被告憑何相信，(四)現在社會上屢屢發生民間
    通訊業者，勾串他人冒名請領設定電話裝機圖利之不肖犯行，若未予制裁，將造
    成電信及經濟秩序之混亂，而指摘原審未對被告論罪科刑，有所不當。
三、第查，冒用他人身分證，必以自己相片貼於被冒用者之身分證上，被告自不能辨
    識非同一人；該女子既偽稱，係為公司員工申領電話，則該女子一次拿十二張他
    人身分證，申請二十二支電話，核與常情無違，被告又何能察知其中有蹊蹺；被
    告僅係幫同該女子填寫申請書，且本身係通訊業者，又有何權限詢問公司名稱及
    聯絡方式，且該項申請係對中華電信公司為之，故應嚴格審查者，係中華電信公
    司承辦人員，而非被告，茲該承辦人員基於專業知識及職責，尚未警覺該女子冒
    用人頭申請電話之情事，又豈能苛責被告；嚴懲冒名申用電話者，固屬必要，然
    亦應調查被告與之有無犯意聯絡與行為分擔，不能恣意為之。本件既查無被告有
    任何犯罪事實與證據，原審為無罪之諭知，核無不當，上訴殊無理由，應予駁回
    。
四、據上論斷，應依刑事訴訟法第三百七十三條、第三百六十八條，判決如主文。
本案經檢察官乙○○到庭執行職務。
中      華      民    國    八十九      年      六      月   二十七   日
                                  臺灣高等法院臺中分院刑事第七庭
                                        審判長法  官  林  榮  龍
                                              法  官  江  錫  麟
                                              法  官  黃  日  隆
右正本證明與原本無異。
如不服本判決應於收受送達後十日內向本院提出上訴書狀，其未述上訴之理由者並
得於提起上訴後十日內向本院補提理由書（均須按他造當事人之人數附繕本）。
                                              書記官  林  端  容
中      華      民      國    八十九      年      六      月   二十九   日
                                                                        Ａ
台灣台中地方法院刑事判決                        八十八年度訴字第二一八七號
    公  訴  人  台灣台中地方法院檢察署檢察官
    被      告  甲○○  男  二十四歲（民國○○○年○月○○○日生）
                        籍設台中市○○街六二號一樓之一
                        現居台中市○○街一之三號
            身分證統一編號：Ｂ一二一一七八八二號
右列被告因偽造文書案件，經檢察官提起公訴（八十八年度偵字第九九二六號），本
院判決如左：
    主  文
甲○○無罪。
    理  由
一、公訴意旨係以：被告甲○○係通訊行業者，與戊○○（另併由本院審理）及不詳
    年籍姓名冒稱「李曉雯」之女子基於概括犯意之聯絡，意圖為自己不法之利益，
    由甲○○與該不詳年籍之女子及不知情之店員丁○○，於民國八十七年八月二十
    九日持袁秀英等人所遺失之身分證，至中華電信股份有限公司南台中營運處（下
    稱中華電信）申請辦理行動電話，因甲○○未帶身分證，而由該不詳年籍之女子
    持李曉雯所遺失之身分證，冒充係李曉雯本人為受託人，該不詳年籍姓名之人並
    外出偽刻袁秀英等人之印章，由甲○○及丁○○填寫上開之電話申請書，並偽簽
    李曉雯之名字於委託書之受託人處，偽簽袁秀英等人之名字並蓋用所盜刻之印章
    於委託書之委託人處，冒用李曉雯及袁秀英等人之名義申請000000000
    0號等二十二之行動電話門號，申請完畢後，並由戊○○交由不詳之人持上開以
    他人名義申請而得之上開二十二支行動電話門號盜打電話謀取不法利益，金額共
    達新台幣九百二十九萬一千零四十二元，因認被告甲○○涉有刑法第二百十條、
    第二百十七條、第二百十六條、第三百三十九條第二項、第三百四十九條第一項
    等罪嫌。
二、按犯罪事實應依證據認定之，無證據不得推定其犯罪事實；不能證明被告犯罪者
    ，應諭知無罪之判決；刑事訴訟法第一百五十四條、第三百零一條第一項分別定
    有明文。又按認定不利於被告之事實，須依積極證據，苟積極證據不足為不利於
    被告事實之認定時，即應為有利於被告之認定，更不必有何有利之證據。另按事
    實之認定，應憑證據，如未能發現相當證據，或證據不足以證明，自不能以推測
    或擬制之方法，以為裁判基礎。復按認定犯罪事實所憑之證據，雖不以直接證據
    為限，間接證據亦包括在內；然而無論直接或間接證據，其為訴訟上之證明，須
    於通常一般之人均不致有所懷疑，而得確信其為真實之程度者，始得據為有罪之
    認定，倘其證明尚未達到此一程度，而有合理之懷疑存在時，事實審法院復已就
    其心證上理由予以闡述，敘明其如何無從為有罪之確信，因而為無罪之判決，尚
    不得任意指為違法。最高法院三十年度上字第八一六號判例、四十年度台上字第
    八六號判例、七十六年度台上字第四九八六號判例可資參照。
三、訊據被告甲○○堅決否認其有前開犯行，辯稱：伊與女友丙○○共同經營地通天
    通訊行，丙○○之妹丁○○在該處擔任店員，本件是丙○○之哥哥之朋友己○○
    介紹自稱「李曉雯」之女子與戊○○一同來通訊行，當時該女子表明欲申請中華
    電信之行動電話門號，剛好伊要去中華電信附近送貨，丁○○要前往中華電信繳
    電話費，所以伊就與丁○○陪同該女子一起至中華電信申請門號，因該女子未帶
    申請人印章，所以就外出刻印章，伊遂與丁○○在中華電信幫該女子填寫行動電
    話租用申請書及委託書，之後該女子回來辦理好門號就自行帶走全部申請門號，
    伊完全不知道該女子所帶之身分證係他人遺失之身分證，也不知道她是冒名申請
    門號。伊平時為人辦理行動電話業務，常有人帶好多張身分證要求伊代辦行動電
    話門號，並表明是為公司員工辦理，所以本件伊根本不會懷疑自稱「李曉雯」之
    女子攜帶十二張身分證辦理二十二個行動電話門號有何奇怪之處。況戊○○先前
    即到伊通訊行要求代辦過好幾個門號，並無異常之處，且當天戊○○並在伊通訊
    行內購買二十具行動電話，伊店中做法若有購買行動電話，就不再另外收取代辦
    行動電話門號之費用，所以伊並未向該自稱「李曉雯」之女子收取代辦費。又若
    伊倘心存不法，就不會在中華電信留下自己通訊行之真實名片供人查詢等語。
四、經查：
（一）證人即本件中華電信行動電話受理申請人庚○○於警訊時供稱：本件申辦人當
      時有留下（０四）0000000號及０九三二─五八四五八五號二支電話作
      為連絡，嗣後查出（０四）0000000號電話為甲○○在台中市○○路七
      十一之二「地通天通訊行」使用，另０九三二─五八四五八五號行動電話亦為
      甲○○申請使用等情，且有電話查詢單一份在卷可憑。倘若被告甲○○確實明
      知自稱「李曉雯」之女子持他人遺失之身分證前往中華電信冒名申請行動電話
      門號，則被告身為同夥應為恐被人查獲而不會留下正確之電話資料，但為何被
      告為人申辦行動電話門號時係留下真實之電話資料，即見其應無心虛之處。
（二）再查證人己○○於警訊時供陳：戊○○曾向伊問過手機價位多少之事，伊向他
      說朋友開設之地通天通訊行販賣手機較便宜，之後伊就幫戊○○打電話跟甲○○連絡等語；又證人戊○○於警偵訊及本院審理時陳稱：自稱「李曉雯」者係
      伊在任職業務員之億維通訊行所認識，當時她想要辦理門號，伊剛好要去甲○○那裡拿取購買之手機，所以就一起帶她去地通天通訊行申請行動電話門號，
      伊向甲○○說該女子要申請門號，碰到甲○○及丁○○要去中華電信，伊就順
      便請他們帶該女子過去辦理，事後申請之門號都是由該女子帶走等語；另證人
      丙○○於警偵訊及本院審理時證稱：戊○○是伊哥哥之朋友己○○介紹過來伊
      與甲○○共同開設之地通天通訊行，曾來買手機及辦門號好幾次，本件當天係
      戊○○帶一位伊不認識之女子前來，說是來捧場，並表示要申請行動電話，甲○○要他們留下申請資料，他們不願留，剛好甲○○要去中華電信，就順便帶
      該女子去中華電信申請門號等語；證人丁○○於警偵訊及本院審理時亦證稱：
      當日是戊○○帶一女子來，戊○○之前來過一、二次，另名女子則未見過等語
      。由上可知戊○○是丙○○之哥哥之朋友己○○介紹前來地通天通訊行購買手
      機及辦理門號多次，並無任何異常之處，該自稱「李曉雯」之女子則係第一次
      至地通天通訊行，之前與被告甲○○並無任何交情，本件案發當日確係被告甲○○及證人丁○○要前往中華電信而順便陪同該自稱「李曉雯」之女子一起至
      中華電信辦理門號，事後門號亦均由該女子攜走屬實。蓋倘被告甲○○與該自
      稱「李曉雯」之女子有不法之犯意聯絡，則為何該女子與被告僅係第一次碰面
      ，即能在在場之丙○○、丁○○姊妹均不知情之情況下與之共謀犯罪，此顯有
      違一般常情。
（三）復查在一般通訊行內，常有人持多張身分證表明欲為公司員工辦理行動電話門
      號，尚屬常見之事，此經證人丙○○、丁○○到庭證稱屬實，而本件自稱「李
      曉雯」之女子前往地通天通訊行時，係向被告及丙○○表示要為公司員工辦理
      行動電話門號乙節，亦據證人丙○○、丁○○於本院審理時證述無訛，是被告
      辯稱：伊完全不知道該自稱「李曉雯」之女子所帶之身分證係他人遺失之身分
      證，也不知道她是冒名申請門號等語，尚值採信。又查至中華電信申請行動電
      話門號需持申請人之身分證及印章，若至其他民營電信公司，則通常只需身分
      證影本即可，本件自稱「李曉雯」之女子到地通天通訊行時，曾問丙○○辦理
      中華電信門號是否需要印章，丙○○表示需要，該女子復謂臨時再去刻等情，
      業據證人丙○○供述在卷。故被告對於自稱「李曉雯」之女子攜帶十二張身分
      證辦理二十二個行動電話門號，並自行外出刻印章而不覺懷疑，尚合乎一般常
      情。
（四）再查本件中華電信行動電話租用申請書係由被告與丁○○一起填寫，委託書上
      之受託人「李曉雯」之簽名係均由丁○○所為，申請書及委託書上之申請人印
      章則係由被告、丁○○、自稱「李曉雯」者及承辦人庚○○等人蓋印等情，復
      經證人丁○○、庚○○證稱無誤，而證人庚○○並供稱：申請行動電話如本人
      申請，只需簽名即可，若非本人申請，則需蓋本人之印章等語；另證人丁○○
      並陳稱：因當時申請時快下班了，自稱「李曉雯」之女子出外刻印章，所以伊
      只好與甲○○一起幫該女子寫申請書及委託書。由上觀之被告既順便帶該自稱
      「李曉雯」之女子前往中華電信辦理門號，因該女子未帶申請人印章而出外刻
      印章，又甫逢中華電信快下班時間，所以被告只好與隨行之丁○○一起幫忙填
      寫申請書及委託書，而不待該女子刻印回來再填寫，並無蹊蹺之處。
五、綜上所述，被告應係在不知情之下幫自稱「李曉雯」之女子填寫行動電話租用申
    請書，因此被告辯稱並無觸犯偽造私文書、偽造印章、詐欺得利、收受贓物等犯
    行等語，尚堪採信。此外，本件並查無其他積極證據足資證明被告確有公訴人所
    指與戊○○及冒稱「李曉雯」之女子有不法之犯意聯絡，是本件被告犯罪尚屬不
    能證明，依法應諭知無罪之判決，以昭審慎。
據上論斷，應依刑事訴訟法第三百零一條第一項，判決如主文。
中      華      民      國      八十九    年      四      月    十      日
                                台灣台中地方法院刑事第六庭
                                        法  官  張  靜  琪
右正本證明與原本無異。
如不服本判決，應於送達後十日內向本院提出上訴狀(須附繕本)，上訴於台灣高等
法院台中分院。
                                        書記官
中      華      民      國      八十九    年      四      月    十      日


司法院資訊處製作；財團法人民間司法改革基金會備份。
